【裁判字號】    98,訴,1459
【裁判日期】    981012
【裁判案由】    毒品危害防制條例
【裁判全文】
臺灣臺北地方法院刑事判決              98年度訴字第1459號
公  訴  人  臺灣臺北地方法院檢察署檢察官
被      告  甲○○
上列被告因違反毒品危害防制條例案件，經檢察官提起公訴（九
十八年度毒偵字第一五七五號），本院於通常程序之準備程序中
，被告自白犯罪，經告以簡式審判之旨，並聽取當事人意見後，
裁定改依簡式審判程序審理，並判決如下：
    主    文
甲○○施用第一級毒品，累犯，處有期徒刑玖月；又施用第二級
毒品，累犯，處有期徒刑肆月。應執行有期徒刑拾壹月。
    犯罪事實
一、甲○○前因違反毒品危害防制條例案件，經臺灣臺北地方法
    院檢察署檢察官聲請本院裁定送強制戒治後，於民國九十三
    年一月九日釋放出所。復於出所後五年內，因施用毒品案件
    ，經本院於九十五年三月三十一日，以九十四年度訴字第一
    三六四號判處有期徒刑一年確定（後經減刑為有期徒刑六月
    ），併其所另犯詐欺罪經本院於九十六年四月十日以九十六
    年度簡字第五六０號判決判處有期徒刑六月確定（後經減刑
    為有期徒刑三月）之部分，於九十六年七月十六日執行完畢
    。又於九十八年間因再犯施用第一級毒品、第二級毒品犯行
    ，甫經臺灣臺北地方法院檢察署檢察官為緩起訴處分，緩起
    訴期間為九十八年四月二十四日起至一百年四月二十三日止
    ，現仍在緩起訴處分期間內。竟猶不知悔改，復基於施用第
    一級毒品及第二級毒品之不法犯意，於九十八年五月十日許
    ，先後於其時位於臺北縣新店市○○路○段二六八號十五樓
    之一之住處，以注射之方式施用第一級毒品海洛因，並以將
    第二級毒品安非他命置入玻璃球吸食器內，以燒烤之方式，
    施用第二級毒品安非他命。嗣經警於九十八年五月十三日晚
    上六時四十五分，為警在臺北縣新店市○○路○段二六八號
    十五樓之一查獲。
二、案經臺北縣政府警察局新店分局報告臺灣臺北地方法院檢察
    署檢察官偵查起訴。
    理    由
一、訊據被告甲○○對於上揭犯罪事實均坦承不諱，被告為警查
    獲時，經採集其尿液送驗結果，呈鴉片類及安非他命之陽性
    反應，此有臺灣檢驗科技股份有限公司所出具之濫用藥物檢
    驗報告在卷可稽，足認被告於本院審理中出於任意性之自白
    與事實相符，從而本件事證明確，被告犯行已堪認定。
二、按於九十二年七月九日新修正並於九十三年一月九日施行之
    毒品危害防制條例刪除二犯及三犯之規定，一改修法前繁雜
    之處遇程序，僅將施用毒品者簡化區分為初犯、再犯，並認
    施用毒品者係屬病患性犯人，以觀察、勒戒戒除其身癮，並
    以強制戒治去除其心癮。經觀察、勒戒或強制戒治執行完畢
    釋放後，若係五年後再犯該條例第十條施用毒品罪者，與同
    條例第二十條第一項、第二項關於「初犯」之處理方式相同
    ，檢察官應先聲請法院裁定令被告入勒戒處所觀察、勒戒，
    並視有無繼續施用毒品傾向，決定應予釋放、為不起訴之處
    分，或應聲請法院裁定令入勒戒處所強制戒治；若係五年內
    「再犯」同條例第十條施用毒品罪者，依同條例第二十三條
    第二項規定，檢察官則應依法追訴。觀諸該條例第二十條第
    三項之修正理由：「觀察、勒戒或強制戒治五年後再犯者，
    顯見前所實施之觀察、勒戒或強制戒治已足以遮斷其施用毒
    品之癮，為期自新及協助其戒除毒癮，對此五年後再犯者，
    爰明定仍適用初犯之規定，先經觀察、勒戒、強制戒治之程
    序。」及同條例第二十三條第二項之修正理由：「為配合簡
    化施用毒品犯之刑事處遇程序，並鑑於經觀察、勒戒或強制
    戒治執行完畢釋放後五年內再犯者，其再犯率甚高，原據以
    實施之觀察、勒戒及強制戒治既已無法收其實效，自應施以
    刑事處遇。」顯然如施用毒品者係前經觀察、勒戒或強制戒
    治等治療程序執行完畢五年後，始再施用毒品之「初犯」，
    因前所執行之觀察、勒戒或強制戒治已足收戒除毒癮之效，
    自應重新執行觀察、勒戒或強制戒治等治療程序，並於治療
    程序執行完畢後，由檢察官為不起訴處分，毋庸對之追訴處
    罰；反之，在「再犯」之情形，因其先前所為治療程序顯未
    能收戒斷毒癮之效，且考量施用毒品者之再犯率偏高，乃簡
    化其刑事處遇程序，而逕予追訴處罰，不再施以治療程序。
    參酌上開立法理由，修正毒品危害防制條例就施用毒品者，
    祇於「初犯」及「五年後再犯」二種情形，有其追訴條件之
    限制，即須於初犯經觀察、勒戒或強制戒治釋放後，「五年
    內均無施用毒品之行為」，始能認其前所實施之觀察、勒戒
    或強制戒治已足遮斷毒癮，而得於五年後再犯時，再予適用
    初犯之規定，重行觀察、勒戒等程序。倘五年內已經再犯，
    被依法追訴處罰，縱其第三次（或第三次以上）施用毒品之
    時間在初犯釋放五年以後，即與「五年後再犯」之情形有別
    ，且因已於「五年內再犯」，顯見其再犯率甚高，原實施觀
    察、勒戒或強制戒治，已無法收其實效，而無五年戒斷期之
    存在，自無再經觀察、勒戒及強制戒治之必要，應由檢察官
    逕行起訴，始符新法修正之本旨。經查，本案被告前因違反
    毒品危害防制條例案件，經臺灣臺北地方法院檢察署檢察官
    聲請本院裁定送強制戒治後，於九十三年一月九日釋放出所
    。復於出所後五年內，因施用毒品案件，經本院於九十五年
    三月三十一日，以九十四年度訴字第一三六四號判處有期徒
    刑一年確定（後經減刑為有期徒刑六月），併其所另犯詐欺
    罪經本院於九十六年四月十日以九十六年度簡字第五六０號
    判決判處有期徒刑六月確定（後經減刑為有期徒刑三月）之
    部分，於九十六年七月十六日執行完畢等情，此有臺灣高等
    法院被告前案紀錄表附卷可稽。而本案被告既曾於上開強制
    戒治執行完畢後五年內，已再犯施用毒品案件，並經判刑確
    定，則被告於本件所犯分別施用第一級毒品及第二級毒品之
    犯行，雖係於前揭觀察、勒戒後逾五年之再犯，惟依上開說
    明，足認被告經上開強制戒治之執行後，未足以遮斷其施用
    毒品之癮，自與前揭條例第二十條第三項之規定僅得適用於
    「再犯」之情形不合（最高法院九十五年度台非字第五九號
    判決參照），故本件公訴人逕向本院提起追訴，於法即為相
    符，附此陳明。綜上，本案事證明確，被告犯行堪以認定。
三、核被告所為，係違反毒品危害防制條例第十條第一項之施用
    第一級毒品及同條第二項之施用第二級毒品罪。其施用前後
    持有第一級毒品及持有第二級毒品之低度行為，應分別為其
    施用之高度行為所吸收，均不另論罪；被告所犯各罪間，犯
    意各別，行為互殊，應予分論併罰。又被告有前述刑之執行
    紀錄，其於有期徒刑執行完畢後，五年以內故意再犯有期徒
    刑以上之罪，為累犯，依刑法第四十七條第一項規定，加重
    其刑。爰審酌被告犯後態度、施用毒品係戕害自身健康，對
    他人並不生重大危害及其他一切情狀，分別量處如主文所示
    之刑，並定其應執行之刑。至本案所扣得注射針筒五支、殘
    渣袋三個、分裝袋三十九個，磅秤一臺等，並無證據證明與
    本件被告犯罪間，有何關聯性可言，被告復否認為其所有，
    亦非義務沒收之物，核與沒收要件不合，爰不另為沒收之諭
    知。至本件所另扣得行動電話一支，被告雖承認為其所有（
    見本院九十八年九月二十八日審判筆錄第四頁），惟無證據
    證明與被告施用毒品間，有何關聯性，復非義務沒收之物，
    亦與沒收要件不合，同不另為沒收之諭知。
據上論斷，應依刑事訴訟法第二百七十三條之一第一項、第二百
九十九條第一項前段，毒品危害防制條例第十條，刑法第十一條
前段、第四十七條第一項、第五十一條第五款，判決如主文。
本案經檢察官張成業到庭執行職務。
中    華    民    國    98    年    10    月    12    日
                  刑事第十四庭法  官  吳冠霆
上正本證明與原本無異。
如不服本判決應於收受送達後10日內向本院提出上訴書狀，並應
敘述具體理由；其未敘述上訴理由者，應於上訴期間屆滿後20日
內向本院補提理由書（均須按他造當事人之人數附繕本）「切勿
逕送上級法院」。
                              書記官   黃鈴容
中    華    民    國    98    年    10    月    12    日
附錄法條：毒品危害防制條例第十條
施用第一級毒品者，處 6 月以上 5 年以下有期徒刑。
施用第二級毒品者，處 3 年以下有期徒刑。


司法院資訊處製作；財團法人民間司法改革基金會備份。
